#Ejercicio 1
#Usa la base de datos mtcars.
#Realiza lo siguiente usando pasos intermedios:
#1 Selecciona las columnas mpg, cyl, hp y wt.
#2 Filtra los automóviles con hp > 100.
#3 Ordena los resultados de mayor a menor según mpg.

```{r}
#Datos
install.packages("dplyr")
library(dplyr)
data("mtcars")
data("airquality")
data("iris")

```
#Ejercicio 4
#Usa la base de datos airquality.
#Realiza lo siguiente usando composición de funciones:
#1. Elimina los valores faltantes.
#2. Selecciona las columnas Ozone, Wind, Temp y Month.
#3. Ordena los datos de mayor a menor según Temp.

```{r}
data("mtcars")
carro1 <- select(mtcars, mpg,cyl,hp,wt)
carro2 <- filter(carro1, hp>100)
carro3 <- arrange(carro2,desc(mpg))
carro3

carro <- select(mtcars,mpg,cyl,hp,wt)
carro <- filter(carro,hp>100)
carro <- arrange(carro,desc(mpg))
carro

select(
  filter(
    arrange(mtcars,desc(mpg))
  , hp>100)
, mpg,cyl,hp,wt)

carroo <- mtcars%>%
  select(mpg,cyl,hp,wt) %>%
  filter(hp>100) %>%
  arrange(desc(mpg))
carroo

```

Ejercicio 7
Usa la base de datos iris.
Realiza lo siguiente usando tuberías:
1. Selecciona las columnas Sepal.Length, Sepal.Width, Petal.Length, Petal.Width y Species.
2. Filtra las flores con Petal.Length > 3.
3. Crea una variable llamada relacion_petalo:
indice_ozono = Ozone/Wind
4. Agrupa por Species.
5. Calcula:
• promedio de relacion_petalo
• máximo de Sepal.Length
• cantidad de observaciones
6. Ordena los resultados de mayor a menor según el promedio de relacion_petalo.

```{r}
flor1 <- select(iris,Sepal.Length, Sepal.Width, Petal.Length, Petal.Width,Species)
flor2 <- filter(paso1,Petal.Length > 3)
flor3 <- mutate(paso2,relacion_petalo = Petal.Length/Petal.Width)
flor4 <- group_by(paso3,Species) 
flor5 <- summarise(paso4,promedio_relacion_petalo =mean(relacion_petalo),maximo_Sepal.Length = max(Sepal.Length),observaciones = n())
flor6 <- arrange(paso5,desc(promedio_relacion_petalo))
flor6

flor <- select(iris,Sepal.Length, Sepal.Width, Petal.Length, Petal.Width,Species)
flor <- filter(paso1,Petal.Length > 3)
flor <- mutate(paso2,relacion_petalo = Petal.Length/Petal.Width)
flor <- group_by(paso3,Species) 
flor <- summarise(paso4,promedio_relacion_petalo =mean(relacion_petalo),maximo_Sepal.Length = max(Sepal.Length),observaciones = n())
flor <- arrange(paso5,desc(promedio_relacion_petalo))
flor

arrange(
  summarise(
    group_by(mutate
             (filter
               (select
                 (iris,Sepal.Length, Sepal.Width, Petal.Length, Petal.Width,Species),Petal.Length > 3),relacion_petalo = Petal.Length/Petal.Width),Species) ,promedio_relacion_petalo =mean(relacion_petalo),maximo_Sepal.Length = max(Sepal.Length),observaciones = n()),desc(promedio_relacion_petalo)
  )

florr <- iris %>%
  select(Sepal.Length, Sepal.Width, Petal.Length, Petal.Width,Species) %>%
  filter(Petal.Length > 3) %>%
  mutate(relacion_petalo = Petal.Length/Petal.Width) %>%
  group_by(Species) %>%
  summarise(promedio_relacion_petalo =mean(relacion_petalo),maximo_Sepal.Length = max(Sepal.Length),observaciones = n()) %>%
  arrange(paso5,desc(promedio_relacion_petalo))
florr

```
