---
title: "Tarea #2"
author: "Denis Javier Rivera Arbaiza"
format: html
editor: visual
---

## Ejercicios sobre arrange()

## Ejercicio 1

Usa la base de datos mtcars.\
Ordena los automóviles de menor a mayor según la variable mpg.

```{r}
install.packages("dplyr")
library(dplyr)
data(mtcars)

```

```{r}
mpg <- mtcars %>%
  arrange(mpg)
mpg
```

## Ejercicio 2

Usa la base de datos mtcars. Ordena los automóviles de mayor a menor según la variable mpg.

```{r}
mpg2 <- mtcars %>%
  arrange(desc(mpg))
mpg2

```

## Ejercicio 3

Usa la base de datos mtcars.\
Ordena los automóviles de mayor a menor según la variable hp.

```{r}
hp1 <- mtcars %>%
  arrange(desc(hp))
hp1

```

## Ejercicio 4

Usa la base de datos iris. Ordena las flores de menor a mayor según Sepal.Length.

```{r}
data(iris)
iris1 <- iris %>%
  arrange(Sepal.Length)
iris1
```

## Ejercicio 5

Usa la base de datos iris. Ordena las flores de mayor a menor según Petal.Length.

```{r}
iris2 <- iris %>%
  arrange(desc(Petal.Length))
iris2
```

## Ejercicio 6

Usa la base de datos iris. Ordena primero por Species y luego por Petal.Length de mayor a menor.

```{r}
species_petal <- iris %>%
  arrange(Species,desc(Petal.Length))
species_petal
```

## Ejercicio 7

Usa la base de datos airquality. Primero elimina los valores faltantes usando na.omit(). Luego ordena los datos de mayor a menor según la temperatura, variable Temp.

```{r}
data("airquality")
temp1 <- airquality %>%
  na.omit() %>%
  arrange(desc(Temp))
temp1

```

## Ejercicio 8

Usa la base de datos ToothGrowth. Ordena los datos primero por el tipo de suplemento supp y luego por la longitud dental len de mayor a menor.

```{r}
data("ToothGrowth")
supp_len <- ToothGrowth %>%
  arrange(supp,desc(len))
supp_len
```

## Ejercicio 9

Usa la base de datos mtcars. Haz lo siguiente:\
1. Selecciona las columnas mpg, cyl, hp y wt.\
2. Crea una nueva columna llamada rendimiento_potencia usando la fórmula: rendimiento_potencia = mpg/hp
3. Ordena los automóviles de mayor a menor según rendimiento_potencia.

```{r}
eje9 <- mtcars %>%
  select(mpg,cyl,hp,wt) %>%
  mutate(rendimiento_potencia= mpg/hp) %>%
  arrange(desc(rendimiento_potencia))
eje9
```

## Ejercicio 10

Usa la base de datos mtcars. Realiza lo siguiente:\
1. Selecciona las variables mpg, cyl, hp y wt.\
2. Filtra los automóviles que tengan más de 150 caballos de fuerza.\
3. Crea una nueva variable llamada eficiencia definida como: eficiencia = mpg / wt\
4. Agrupa por número de cilindros (cyl).\
5. Calcula el promedio de eficiencia por grupo.\
6. Ordena los resultados de mayor a menor según el promedio de eficiencia.

```{r}
eje10 <- mtcars %>%
  select(mpg,cyl,hp,wt) %>%
  filter(hp>150) %>%
  mutate(eficiencia_definida= mpg/wt) %>%
  group_by(cyl) %>%
  summarise(n=mean(eficiencia_definida)) %>%
  arrange(desc(n))
eje10
```

## Ejercicio 11

Usa la base de datos iris. Realiza lo siguiente:\
1. Selecciona todas las columnas numéricas.\
2. Filtra las flores cuya longitud de pétalo (Petal.Length) sea mayor que 4.\
3. Crea una nueva variable llamada relacion_petalo_sepalo: relacion_petalo_sepalo = Petal.Length / Sepal.Length\
4. Agrupa por especie (Species).\
5. Calcula:\
• promedio de relacion_petalo_sepalo\
• máximo de Petal.Width\
6. Ordena los resultados de mayor a menor según el promedio de la relación.

```{r}

eje11 <- iris %>%
  select(where(is.numeric),Species) %>%
  filter(Petal.Length >4) %>%
  mutate(relacion_petalo_sepalo = Petal.Length / Sepal.Length) %>% 
  group_by(Species) %>%
  summarise(promedio_petalo_sepalo=mean(relacion_petalo_sepalo),maximo_Petal.Width=max(Petal.Width)) %>%
  arrange(desc(promedio_petalo_sepalo))
eje11

```

## Ejercicio 12

Usa la base de datos airquality. Realiza lo siguiente:

1\. Elimina los valores faltantes.\
2. Selecciona las variables Temp, Wind, Ozone y Month.\
3. Filtra los días donde la temperatura sea mayor a 80.\
4. Crea una nueva variable llamada indice_calidad: indice_calidad = Ozone / Wind\
5. Agrupa por mes (Month).\
6. Calcula:\
• promedio de indice_calidad\
• cantidad de observaciones. Ordena los resultados de menor a mayor según el promedio del índice.

```{r}
data("airquality")
airquality_limpio <- airquality %>%
  na.omit() %>%
  select(Temp,Wind,Ozone,Month) %>%
  filter(Temp>80) %>%
  mutate(indice_calidad=Ozone/Wind) %>%
  group_by(Month) %>%
  summarise(promedio_indice_calidad=mean(indice_calidad),cantidad_observaciones=n()) %>%
  arrange(promedio_indice_calidad)
airquality_limpio
```

## Ejercicio 13

Usa la base de datos ToothGrowth. Realiza lo siguiente:\
1. Selecciona las variables len, supp y dose.\
2. Filtra los datos donde la dosis (dose) sea mayor o igual a 1.\
3. Crea una nueva variable llamada log_len: log_len = log(len)\
4. Agrupa por tipo de suplemento (supp) y dosis (dose).\
5. Calcula:\
• promedio de log_len\
• desviación estándar de len\
6. Ordena primero por tipo de suplemento y luego de mayor a menor por el promedio de log_len.

```{r}
data("ToothGrowth")

eje13 <- ToothGrowth %>%
  select(len,supp,dose) %>%
  filter(dose>=1) %>%
  mutate(log_len=log(len)) %>%
  group_by(supp,dose) %>%
  summarise(promedio_log_len=mean(log_len),desviacion_estandar_len=sd(len)) %>%
  arrange(supp,desc(promedio_log_len))
eje13
```

## Ejercicio 14

Usa la base de datos mtcars. Este ejercicio requiere más análisis:\
1. Selecciona las variables mpg, cyl, hp, wt y gear.\
2. Filtra los automóviles con:\
• más de 4 cilindros\
• y peso menor a 4\
3. Crea dos nuevas variables: potencia_relativa = hp / wt consumo_inverso = 1 / mpg\
4. Agrupa por número de marchas (gear) y cilindros (cyl).\
5. Calcula:\
• promedio de potencia_relativa\
• promedio de consumo_inverso\
• número de observaciones\
6. Ordena los resultados:\
• primero de mayor a menor según potencia_relativa\
• y en caso de empate, de menor a mayor según consumo_inverso

```{r}
data("mtcars")

eje14 <- mtcars %>%
  select(mpg,cyl,hp,wt,gear) %>%
  filter(cyl>4,wt<4) %>%
  mutate(potencia_relativa=hp/wt,consumo_inverso=1/mpg) %>%
  group_by(gear,cyl) %>%
  summarise(promedio_potencia_relativa=mean(potencia_relativa),promedio_consumo_inverso=mean(consumo_inverso),numero_observaciones=n()) %>%
  arrange(desc(promedio_potencia_relativa),promedio_consumo_inverso)
eje14
```

## Ejercicio 15

Usa la base de datos iris. Realiza lo siguiente: \
1. Selecciona las variables Sepal.Length, Sepal.Width, Petal.Length, Petal.Width y Species. \
2. Filtra las flores que tengan: \
• longitud del pétalo mayor que 3 \
• y ancho del sépalo mayor que 2.5 \
3. Crea dos nuevas variables: relacion_petalo = Petal.Length / Petal.Width relacion_sepalo = Sepal.Length / Sepal.Width \
4. Agrupa por especie (Species). \
5. Calcula: \
• promedio de relacion_petalo \
• promedio de relacion_sepalo \
• cantidad de observaciones \
6. Ordena los resultados de mayor a menor según el promedio de relacion_petalo.

```{r}

eje15 <- iris %>%
  select(Sepal.Length, Sepal.Width, Petal.Length, Petal.Width, Species) %>%
  filter(Petal.Length>3,Sepal.Width>2.5) %>%
  mutate(relacion_petalo=Petal.Length/Petal.Width,relacion_sepalo=Sepal.Length/Sepal.Width) %>%
  group_by(Species) %>%
  summarise(promedio_relacion_petalo=mean(relacion_petalo),promedio_relacion_sepalo=mean(relacion_sepalo),cantidad_observaciones=n()) %>%
  arrange(desc(promedio_relacion_petalo))
  
eje15
```
