---
title: 'Unidad II: Tuberías con el paquete magrittr'
author: "Ángel Gabriel Elías Díaz"
output:
  pdf_document:
    toc: true
    toc_depth: '3'
  html_document:
    toc: true
    toc_depth: 3
    theme: flatly
---

# Unidad II: Tuberías con el paquete `magrittr`

Las tuberías son una herramienta muy útil en R porque permiten escribir una secuencia de operaciones de forma clara y fácil de leer.

El operador tubería más común es:

```{r, eval=FALSE}
%>%
```

Este operador viene del paquete `magrittr`. Muchos paquetes del `tidyverse` lo cargan automáticamente, pero en esta unidad lo cargaremos explícitamente.

```{r}
library(magrittr)
library(dplyr)
```

La idea principal de una tubería es tomar un objeto, aplicarle una función, luego otra, y así sucesivamente, como si estuviéramos describiendo una secuencia de pasos.

---

# 1. Alternativas a tuberías

Antes de usar tuberías, veremos distintas formas de escribir una misma secuencia de operaciones.

Supongamos una pequeña historia:

> El conejito Foo Foo  
> saltó por el bosque,  
> recogió a los ratones del campo  
> y les dio golpecitos en la cabeza.

En código, imaginemos que tenemos un objeto llamado `foo_foo`:

```{r, eval=FALSE}
foo_foo <- little_bunny()
```

Y tres funciones:

```{r, eval=FALSE}
hop()
scoop()
bop()
```

La idea es aplicar estas funciones en orden.

---

## 1.1 Usando pasos intermedios

Una primera forma es guardar cada paso en un nuevo objeto.

```{r, eval=FALSE}
foo_foo_1 <- hop(foo_foo, through = forest)
foo_foo_2 <- scoop(foo_foo_1, up = field_mice)
foo_foo_3 <- bop(foo_foo_2, on = head)
```

Esta forma es sencilla de entender, porque cada línea representa un paso.

Sin embargo, tiene una desventaja: debemos inventar nombres para cada objeto intermedio.

Por ejemplo:

```{r, eval=FALSE}
foo_foo_1
foo_foo_2
foo_foo_3
```

Muchas veces esos nombres no tienen un significado real. Solo usamos números para distinguirlos.

Esto puede causar problemas como:

1. El código se llena de nombres poco importantes.
2. Podemos equivocarnos fácilmente al escribir los números.
3. El código se vuelve más difícil de leer cuando hay muchos pasos.

A pesar de eso, si los objetos intermedios tienen nombres importantes, esta forma puede ser una buena opción.

---

## 1.2 Sobrescribiendo el objeto original

Otra forma es reutilizar el mismo objeto, sobrescribiéndolo en cada paso.

```{r, eval=FALSE}
foo_foo <- hop(foo_foo, through = forest)
foo_foo <- scoop(foo_foo, up = field_mice)
foo_foo <- bop(foo_foo, on = head)
```

Esta forma evita crear muchos objetos nuevos.

La ventaja es que escribimos menos nombres distintos.

Sin embargo, también tiene desventajas:

1. Si hay un error, puede ser difícil encontrar en qué paso ocurrió.
2. Si queremos revisar un resultado intermedio, ya no lo tenemos guardado.
3. El nombre del objeto se repite muchas veces.

Por ejemplo, en este código aparece muchas veces `foo_foo`, y eso puede ocultar lo más importante: las acciones que estamos aplicando.

---

## 1.3 Composición de funciones

Otra alternativa es escribir una función dentro de otra.

```{r, eval=FALSE}
bop(
  scoop(
    hop(foo_foo, through = forest),
    up = field_mice
  ),
  on = head
)
```

Esta forma evita crear objetos intermedios.

Sin embargo, puede ser difícil de leer, porque debemos leer el código de adentro hacia afuera.

Primero ocurre:

```{r, eval=FALSE}
hop(foo_foo, through = forest)
```

Luego:

```{r, eval=FALSE}
scoop(..., up = field_mice)
```

Y finalmente:

```{r, eval=FALSE}
bop(..., on = head)
```

El problema es que el orden de lectura natural no coincide con el orden en que queremos contar la historia.

Por eso, cuando hay muchas funciones anidadas, el código puede volverse confuso.

---

## 1.4 Usando tuberías

Finalmente, podemos escribir la misma secuencia usando tuberías.

```{r, eval=FALSE}
foo_foo %>%
  hop(through = forest) %>%
  scoop(up = field_mice) %>%
  bop(on = head)
```

Esta forma se lee de arriba hacia abajo.

Podemos interpretarla así:

1. Tomamos `foo_foo`.
2. Luego aplicamos `hop()`.
3. Luego aplicamos `scoop()`.
4. Luego aplicamos `bop()`.

La tubería permite concentrarnos en las acciones, no tanto en los objetos.

En este caso, el código se puede leer casi como una historia:

> Foo Foo salta, luego recoge, luego golpea.

## 1.5 Ejemplo con memoria en R

A veces se piensa que crear objetos intermedios consume demasiada memoria. Pero R puede compartir información entre objetos cuando es posible.


```{r, eval=FALSE}
diamonds <- ggplot2::diamonds

diamonds2 <- diamonds %>%
  dplyr::mutate(price_per_carat = price / carat)

pryr::object_size(diamonds)
#> 3.46 MB

pryr::object_size(diamonds2)
#> 3.89 MB

pryr::object_size(diamonds, diamonds2)
#> 3.89 MB
```

Aunque parece extraño, `diamonds` y `diamonds2` juntos no ocupan la suma de ambos tamaños.

Esto ocurre porque `diamonds2` comparte muchas columnas con `diamonds`.

Ahora, si modificamos una columna:

```{r, eval=FALSE}
diamonds$carat[1] <- NA

pryr::object_size(diamonds)
#> 3.46 MB

pryr::object_size(diamonds2)
#> 3.89 MB

pryr::object_size(diamonds, diamonds2)
#> 4.32 MB
```

Aquí el tamaño conjunto aumenta porque ya no se puede compartir completamente la columna modificada.

---

# 2. Otras herramientas del paquete `magrittr`

Además del operador `%>%`, el paquete `magrittr` ofrece otros operadores útiles.

En esta sección veremos tres:

1. `%T>%`
2. `%$%`
3. `%<>%`

---

## 2.1 El operador `%T>%`

El operador `%T>%` se conoce como tubería tipo “tee”.

Funciona parecido a `%>%`, pero con una diferencia importante:

- `%>%` pasa hacia adelante el resultado de la función de la derecha.
- `%T>%` ejecuta la función de la derecha, pero devuelve el objeto de la izquierda.

Esto es útil cuando queremos hacer algo por sus efectos secundarios, como graficar o imprimir, pero queremos que la tubería continúe.

Primero, usando `%>%`:

```{r}
rnorm(100) %>%
  matrix(ncol = 2) %>%
  plot() %>%
  str()
```

Aquí `plot()` genera una gráfica, pero devuelve `NULL`.

Por eso, cuando después aplicamos `str()`, se aplica sobre `NULL`.

Ahora usamos `%T>%`:

```{r}
rnorm(100) %>%
  matrix(ncol = 2) %T>%
  plot() %>%
  str()
```

En este caso, `plot()` se ejecuta, pero la tubería sigue pasando la matriz original.

Por eso `str()` muestra la estructura de la matriz, no `NULL`.

---

## 2.2 El operador `%$%`

El operador `%$%` permite usar directamente las variables de un data frame.

Esto es útil cuando usamos funciones que esperan vectores, no data frames.

Por ejemplo, con `mtcars` queremos calcular la correlación entre `disp` y `mpg`.

Sin `%$%`, podríamos escribir:

```{r}
cor(mtcars$disp, mtcars$mpg)
```

Con `%$%`, podemos escribir:

```{r}
mtcars %$%
  cor(disp, mpg)
```

La idea es que `%$%` “abre” el data frame para que podamos usar directamente sus columnas.

---

## 2.3 El operador `%<>%`

El operador `%<>%` sirve para modificar un objeto y guardar el resultado en el mismo objeto.

Por ejemplo, este código:

```{r, eval=FALSE}
mtcars <- mtcars %>%
  transform(cyl = cyl * 2)
```

puede escribirse como:

```{r, eval=FALSE}
mtcars %<>%
  transform(cyl = cyl * 2)
```

El operador `%<>%` combina tubería y asignación.

Sin embargo, hay que usarlo con cuidado, porque modifica el objeto original.

A veces es mejor escribir la asignación de forma explícita.

De esa manera queda más claro que estamos reemplazando el objeto `mtcars`.

---

# 3 Ejercicios.

En esta guía practicaremos las tres variantes vistas en clase:

- `%T>%`
- `%$%`
- `%<>%`

Carga los paquetes necesarios antes de iniciar:

```{r, eval=FALSE}
library(magrittr)
library(dplyr)
```

---

## Ejercicio 1.

Crea el siguiente data frame:

```{r, eval=FALSE}
temperaturas <- data.frame(
  dia = c("Lunes", "Martes", "Miércoles", "Jueves", "Viernes"),
  minima = c(18, 19, 17, 20, 21),
  maxima = c(28, 30, 27, 31, 32)
)

temperaturas %<>%
  mutate(promedio=(minima+maxima)/2)
temperaturas

```

Crea una nueva columna llamada `promedio`, definida como el promedio entre `minima` y `maxima`.

El resultado debe quedar guardado nuevamente en el objeto `temperaturas`.



---

## Ejercicio 2.

Crea el siguiente data frame:

```{r, eval=FALSE}
ventas <- data.frame(
  producto = c("Pan", "Leche", "Huevos", "Café", "Arroz"),
  precio = c(0.25, 1.10, 2.50, 4.75, 1.20),
  cantidad = c(20, 12, 8, 5, 15)
)

ventas %<>%
  mutate(ingreso_total=precio*cantidad) %>%
  arrange(desc(ingreso_total))
```

Crea una columna llamada `ingreso_total`, definida como `precio * cantidad`.

Luego ordena los productos de mayor a menor ingreso.

El resultado debe quedar guardado nuevamente en el objeto `ventas`.


---

## Ejercicio 3.

Usa la base de datos `mtcars`.

Calcula la correlación entre `wt` y `mpg` escribiendo directamente los nombres de las columnas.

```{r, eval=FALSE}
mtcars %$%
  cor(wt,mpg)
```

---

## Ejercicio 4.

Usa la base de datos `iris`.

Calcula el promedio de `Petal.Length` escribiendo directamente el nombre de la columna.

```{r, eval=FALSE}
iris %$%
  mean(Petal.Length)
```



---

## Ejercicio 5.

Genera 80 números aleatorios con distribución normal.

Convierte esos números en una matriz con 2 columnas.

Haz una gráfica de la matriz y luego muestra su estructura.

La gráfica no debe interrumpir la secuencia de operaciones.



```{r, eval=FALSE}
rnorm(80) %>%
  matrix(ncol = 2) %T>%
  plot() %>%
  str()
```
---

## Ejercicio 6.

Usa la base de datos `mtcars`.

Haz lo siguiente:

1. Conserva las columnas `mpg`, `hp`, `wt` y `cyl`.
2. Conserva solamente los automóviles con `hp > 120`.
3. Imprime las primeras filas del resultado intermedio.
4. Crea una columna llamada `rendimiento`, definida como `mpg / hp`.
5. Ordena el resultado de mayor a menor según `rendimiento`.



```{r, eval=FALSE}
mtcars %>%
  select(mpg, hp, wt, cyl) %>%
  filter(hp > 120) %T>%
  head() %>%
  mutate(rendimiento = mpg / hp) %>%
  arrange(desc(rendimiento))
```

---

## Ejercicio 7.

Crea el siguiente data frame:

```{r, eval=FALSE}
estudiantes <- data.frame(
  nombre = c("Ana", "Luis", "Marta", "Carlos", "Sofía", "Pedro"),
  matematicas = c(8.5, 6.2, 9.1, 5.8, 7.4, 6.9),
  programacion = c(9.0, 7.1, 8.8, 6.3, 8.2, 7.5)
)

estudiantes %<>%
  mutate(promedio= (matematicas+programacion)/2) %T>%
  head() %>%
  filter(promedio>=7) %>%
  arrange(desc(promedio))
  
```

Haz lo siguiente:

1. Crea una columna llamada `promedio`, definida como el promedio entre `matematicas` y `programacion`.
2. Imprime una vista rápida del resultado.
3. Conserva solamente estudiantes con promedio mayor o igual que `7`.
4. Ordena los resultados de mayor a menor promedio.
5. Guarda el resultado nuevamente en el objeto `estudiantes`.



---

## Ejercicio 8.

Crea el siguiente data frame:

```{r, eval=FALSE}
ventas_categoria <- data.frame(
  producto = c("Laptop", "Mouse", "Teclado", "Monitor", "Silla", "Escritorio", "Audífonos", "Webcam"),
  categoria = c("Tecnología", "Tecnología", "Tecnología", "Tecnología", "Oficina", "Oficina", "Tecnología", "Tecnología"),
  precio = c(800, 15, 25, 200, 120, 250, 45, 60),
  cantidad = c(3, 20, 15, 5, 8, 4, 12, 10)
)

ventas_categoria %<>%
  mutate(ingreso_total = precio * cantidad) %T>%
  head() %>%
  group_by(categoria) %>%
  summarise(
    ingreso_total = sum(ingreso_total),
    cantidad_total = sum(cantidad)
  ) %>%
  arrange(desc(ingreso_total))

ventas_categoria
```

Haz lo siguiente:

1. Crea una columna llamada `ingreso_total`, definida como `precio * cantidad`.
2. Imprime las primeras filas después de crear `ingreso_total`.
3. Calcula el ingreso total por categoría.
4. Calcula la cantidad total de productos vendidos por categoría.
5. Ordena el resultado de mayor a menor ingreso total.
6. Guarda el resultado nuevamente en el objeto `ventas_categoria`.



